臺灣臺南地方法院民事裁定         
                                     104年度家聲字第58號104年度家聲字第93號
聲　請　人　鄭乃瑄　　住○○市○○區○○里○○00號之00
                      身分證統一編號：Z000000000號
　　　　　　李錦珠　　住○○市○○區○○里○○00號之00　
　　　　　　　　　    身分證統一編號：Z000000000號
上二人共同
代　理　人  黃榮坤律師
相　對　人　鄭楷翰　　住○○市○區○○里○○○○街00號 
                         0樓
                      身分證統一編號：Z000000000號
代　理　人　黃進祥律師
            黃建雄律師
            蔡志宏律師　　　　　　　　　　　 
 主      文
相對人丙○○應給付聲請人甲○○新臺幣99萬9,972元。
聲請人甲○○其餘聲請駁回。
聲請程序費用新臺幣9萬8,400元，由聲請人甲○○應負擔新
臺幣5萬2,846元，由相對人負擔新臺幣4萬5,554元。
聲請人乙○○之聲請駁回。
聲請程序費用新臺幣1萬0,050元由聲請人乙○○負擔。
    理      由
壹、程序事項：按數家事訴訟事件，或家事訴訟事件及家事非訟
    事件請求之基礎事實相牽連者，得向就其中一家事訴訟事件
    有管轄權之少年及家事法院合併請求，不受民事訴訟法第53
    條及第248條規定之限制；法院就前條第1項至第3項所定得
    合併請求、變更、追加或反請求之數宗事件，應合併審理、
    合併裁判。上開規定準用於家事非訟事件之合併、變更、追
    加或反聲請，家事事件法第41條第1項、第42條第1項、第79
    條分別定有明文。本件聲請人甲○○請求相對人返還不當得利
    及聲請人乙○○請求相對人給付扶養費，均係以相對人對聲請
    人乙○○之扶養義務為前提所生之請求，二者請求之基礎事實
    相牽連，本院自應合併審理、合併裁判，合先敘明。
貳、實體部分：
一、本件聲請意旨略以：
甲、聲請人乙○○請求給付扶養費之部分：
（一）聲請人甲○○與相對人於民國（下同）77年7月5日生下聲請
      人乙○○（身分證統一編號：Z000000000號），嗣聲請人乙
      ○○於101年6月29日經診斷罹患類風溼性關節炎，並經衛生
      福利部嘉南療養院於91年11月25日診斷其為「智能不足，
      其後並發現有非典型躁症之症狀，宜長期追蹤治療，個案
      因智能不足無法獨自工作或生活」等情，聲請人乙○○雖於
      97年7月5日已成年，但實無謀生能力，亦無財產可長期維
      持生活。而相對人為聲請人乙○○之父，對聲請人乙○○負有
      扶養義務。
（二）茲分述相對人及聲請人甲○○之經濟能力如下：
    ⒈相對人有房屋3筆、土地6筆、日產汽車1輛及持有立榮航空
      股份有限公司之數張股票，雖經稅捐機關認定作為課稅之
      此部分「財產總額（不含所得）」為新臺幣（下同）482
      萬1,952元，但光相對人所有坐落臺南市○區○○00街00號0
      樓及臺南市○區○○00街00號0樓之兩棟不動產，市價即已超
      過557萬元，再加計相對人其他土地、汽車、股票等，相
      對人財產總額至少應已達600萬元以上。又相對人任職於
      中國貨櫃股份有限公司臺中分公司，於104年度申報薪資
      所得為48萬4,721元，雖依相對人申報所得計算每月薪資
      約4萬0,393元，但相對人該年度尚有銀行存款利息等收入
      ，故其該年度所得給付總額共有52萬0,405元。相對人平
      均每月之收入約為4萬3,367元，但此尚不含相對人與其配
      偶林○美各持有上開臺南市○區○○○○街00號3樓之持分2分之
      1，將該房屋出租而收取每月約1至2萬元之租金收入，故
      相對人每月平均收入至少5萬元。
    ⒉相對人於103年8月7日在臺灣銀行臺南分行之000000000000
      號帳戶本有150萬元定存，惟其為偽稱資力不佳，竟於104
      年8月14日解除此定存而領出該150萬元並銷戶，該150萬
      元應列入相對人之資力計算。又相對人於聲請人甲○○於10
      3年3月27日提起確認婚姻關係案件時，相對人於103年4月
      在華南銀行之存款尚有90萬元，詎其竟陸續提領存款俾達
      表現資力不佳之情，致其至104年10月30日其中存款僅餘5
      2萬1,606元。相對人每月既有上開收入兼收取租金，且家
      中又無逢巨大變故需要鉅額開銷之情形，竟反入不敷出，
      有違常情，故相對人上開部分存款，應以90萬元計。
    ⒊截至104年11月17日止，相對人於兆豐國際商業銀行高雄國
      際機場分行尚有活期儲蓄35萬7,485元及定存60萬元，共9
      5萬7,485元。相對人即有房屋3筆、土地6筆、日產汽車1
      輛及持有立榮航空股份有限公司之股票等財產總額至少達
      600萬元以上之價值，另每月平均收入約至少5萬元，更有
      上開150萬元、90萬元及95萬7,485元等共約3,35萬7,485
      元之存款。
    ⒋聲請人甲○○103年度之所得總額為5萬2,656元，財產總額為
      71萬9,690元，並於第一銀行約有數千元之存款。
（三）縱認相對人之配偶林○美現無工作，惟林○美既尚有臺南市
      ○區○○○○街00號0樓之持分2分之1，並有該租金之收入，且
      非民法第1117條第1項無謀生能力者，自非相對人所主張
      依法現須扶養之人。而聲請人乙○○前經鑑定無謀生能力，
      並認定屬於中度智能不足合併精神病患者，需他人協助照
      料，依目前外籍看護每月薪資平均開銷約2萬至2萬5,000
      元，縱使不僱請外籍看護，照料聲請人乙○○之生活起居及
      送醫治療等工作，勢必由聲請人甲○○為之。又聲請人甲○○
      為高中畢業，現無工作，而相對人係專科畢業，現任職中
      國貨櫃臺中分公司，每月之薪資加利息等收入約5萬元，
      故聲請以每月1萬6,000元作為聲請人乙○○之扶養費用基準
      ，並由相對人與聲請人甲○○以3比1之比例分擔聲請人乙○○
      之扶養費。爰請求相對人自104年5月1日至聲請人乙○○死
      亡之日止，按月給付聲請人乙○○扶養費1萬2,000元（1萬6
      ,000×3/4＝1萬2,000元），如相對人遲誤一期未履行或未
      完全履行，其後1年之期間視為亦已到期。
乙、聲請人甲○○請求返還代墊扶養費之部分：相對人與聲請人甲
    ○○雖於83年9月29日協議離婚，並約定聲請人乙○○由聲請人
    甲○○監護扶養，惟本院於104年3月27日判決確認相對人與聲
    請人甲○○之婚姻關係存在，故相對人與聲請人甲○○就乙○○由
    聲請人甲○○監護扶養之約定，即因離婚不生效力而自始無效
    ，故相對人對當時尚未成年之聲請人乙○○仍有扶養之義務，
    且因聲請人乙○○成年後不能維持生活且無謀生能力，相對人
    自聲請人乙○○97年7月5日成年之後對乙○○仍負有扶養義務。
    則自聲請人甲○○與相對人83年9月29日協議離婚後，聲請人
    乙○○實際皆由聲請人甲○○照顧，相對人並未支付聲請人乙○○
    任何扶養費用，又因聲請人乙○○自幼即居住在臺南市，參考
    行政院主計總處所公布100年至102年度臺南市平均每人每月
    消費支出金額1萬6,479元、1萬6,440元、1萬7,160元之平均
    值為1萬6,693元，以1萬6,000元作為聲請人乙○○於104年4月
    30日前之15年每月消費支出，應屬適當，並由相對人與聲請
    人甲○○以3比1之比例分擔乙○○之扶養費用，相對人每月應負
    擔乙○○1萬2,000元之扶養費，爰請求相對人返還聲請人甲○○
    代墊其自89年5月1日至104年4月30日止之扶養費合計216萬
    元（1萬2,000元×15年×12月＝216萬元）。
丙、聲明：
    ⒈相對人自104年5月1日起至聲請人乙○○死亡之日止，按月於
      每月5日前給付聲請人乙○○1萬2,000元；如不足一月者，
      依當月實際日數與當月天數之比例計算；如相對人遲誤一
      期未履行，其後1年之期間視為亦已到期。
    ⒉相對人應給付聲請人甲○○216萬元。
    ⒊聲請費用由相對人負擔。
二、相對人答辯意旨略以：
（一）聲請人甲○○對相對人提出確認婚姻關係存在之訴經本院判
      決婚姻關係存在，但該判決遭臺灣高等法院臺南分院104
      年度家上字第23號判決廢棄，是以聲請人甲○○主張與相對
      人婚姻關係存在，有關離婚約定無效、監護扶養約定亦為
      無效云云，相關理由不復存在，既然離婚協議書約定監護
      扶養由聲請人甲○○負擔，聲請人甲○○已拋棄對相對人扶養
      費之請求，且離婚協議書上並無就聲請人乙○○年齡為限制
      ，則聲請人甲○○再向相對人請求返還代墊扶養費，應無理
      由。
（二）相對人任職於中國貨櫃股份有限公司臺中分公司，於104
      年薪資所得為48萬4,721元，每月約4萬0,393元，而相對
      人之配偶林○美現無工作，長子鄭○宸、長女鄭○瑩仍在就
      學之中，相對人仍須扶養其等三人，經濟能力誠屬不佳，
      故聲請人甲○○請求相對人扶養費負擔比例為4分之3並不合
      理，應為1比1較為合理。
（三）相對人雖有臺南市○區○○00街00號0樓、00號0樓之房屋，
      但均為相對人自住，並未出租他人。至其所有臺南市○○區
      ○○里○○0○0號房屋，係相對人父親遺留給相對人之遺產，
      為一樓老舊平房，並無太大價值。相對人尚有二名子女及
      配偶須扶養，身體老邁且屆退休年齡，請考量相對人退休
      後資力不足之情形。
三、經查：
（一）關於聲請人甲○○請求返還代墊聲請人乙○○自89年5月1日至
      97年7月4日成年前1日止之扶養費之部分：
    ⒈按父母對於未成年子女，有保護及教養之權利義務，民法
      第1084條第2項定有明文。又所謂「保護及教養」之權利
      義務，自當然包括扶養在內。又按父母對於未成年子女之
      扶養義務，不因結婚經撤銷或離婚而受影響，民法第1116
      條之2亦定有明文。又按父母離婚後，未行使親權之父母
      一方，僅其親權之行使暫時停止，其與未成年子女之身分
      關係，不因離婚而受影響，父、母仍應各依其經濟能力及
      身分與未成年子女之需要，共同對未成年子女負保護教養
      之義務，不因父、母一方之經濟能力足以使受扶養人獲得
      完全滿足之扶養，而解免他方之共同保護教養義務（有最
      高法院95年臺上字第1582號判決可參）。又按無法律上之
      原因而受利益，致他人受損害者，應返還其利益，民法第
      179條前段定有明文。而扶養義務人履行其本身之扶養義
      務，致他扶養義務人得因此不必盡其應盡之扶養義務而受
      有利益，此時他扶養義務人所受之利益為「免履行扶養義
      務」之利益，而為其履行扶養義務者即因逾其原應盡之義
      務，而受有損害，兩者間即有因果關係存在。又父母之一
      方單獨扶養，自得依不當得利之規定請求他方償還代墊其
      應分擔之扶養費用（有最高法院92年臺上字第1699號裁判
      要旨可參）。
    ⒉聲請人甲○○主張其與相對人於83年9月29日協議離婚，並約
      定聲請人乙○○之權利義務由聲請人甲○○行使負擔等情，業
      據其提出兩願離婚同意書據為證，嗣聲請人甲○○雖向本院
      提起確認婚姻關係存在之訴，並經本院103年度婚字第226
      號判決確認其等間之婚姻關係尚屬存在，但又經臺灣高等
      法院臺南分院104年度家上字第23號判決廢棄原判決，並
      駁回聲請人甲○○之訴，雖聲請人甲○○提起上訴，但經最高
      法院105年度台上字第791號裁定駁回，故應認聲請人甲○○
      與相對人之婚姻關係自83年9月29日即已消滅。觀諸上開
      離婚協議書關於乙○○之權利義務由何人行使負擔之部分載
      有：「雙方所生之女兒乙○○（77年7月5日生）由女方監
      護扶養。…女兒之監護權永遠歸屬女方，不因女方再婚而
      受影響，男方不得異議。」等語（參見本院104年度司家
      補字第477號卷第13頁），相對人雖辯稱離婚協議書既已
      約定聲請人乙○○由聲請人甲○○監護扶養，則扶養費自應由
      聲請人甲○○單獨負擔云云，惟行使負擔未成年子女之權利
      義務與扶養費之負擔係屬不同之事，上開協議書僅約定由
      聲請人甲○○監護扶養聲請人乙○○，並未約定由何人負擔聲
      請人乙○○之扶養費。雖相對人聲請傳喚證人即上開離婚協
      議書之立書據人葉清華以證明所載「監護扶養」者係包含
      扶養費在內，但既然上開證人代為書寫上開離婚協議書，
      語意不明，產生誤解，若傳喚其作證，其是否會為彌補自
      己之缺失，以免被究責，故為偏頗之陳述？不無疑問，果
      真如此，不但無助釐清事實真相，反衍生其他紛擾，對聲
      請人乙○○亦屬不公，故本院認為無傳喚其作證之必要，逕
      依上開離婚協議書所載之內容而為「文義解釋」較為妥適
      。既然上開離婚協議書對扶養費之負擔並未記載，顯然聲
      請人甲○○與相對人間就此並未約定，即應依法律之規定，
      由聲請人甲○○及相對人分擔聲請人乙○○成年前之扶養費，
      換言之，相對人不能免除給付聲請人乙○○成年前扶養費之
      義務。
    ⒊相對人辯稱其與聲請人甲○○離婚時，曾支付50萬元予聲請
      人甲○○作為聲請人乙○○之扶養費，故當初離婚協議書上所
      稱之「監護扶養」已包含上開扶養費云云，業據其提出契
      約書1份為憑，而觀諸上開契約書上載有：「茲有丙○○（
      以下簡稱甲方）與甲○○（以下簡稱乙方）因膽養費付款方
      式雙方協調同意以左列方式履行之：甲方應付乙方款項
      總額為新臺幣伍拾萬元整，該筆款項甲方得以依本票擔任
      兌付之規定時間內付清。…」等字（參見本院卷二第122頁
      ），並據證人即相對人之母親鄭○○英於臺灣高等法院臺南
      分院104年度家上字第23號案件中到庭證稱：「（該契約
      書有關贍養費50萬元部分，上訴人有無先跟妳口頭討論？
      ）有討論過。」、「（該契約書所載『贍養費』係何意？）
      被上訴人當時要求很多，女兒她要，監護權她也要，還要
      一筆錢，但被上訴人沒有直接跟我說，是透過我兒子跟我
      說的，因當時二人已經分居了。」、「（簽這張契約書就
      是要離婚的意思？）是的，當時我不知道是膽養費還是撫
      養費，我是想說小孩給被上訴人，50萬元等於是幫忙她。
      」、「（簽這張契約書之後，票有無兌現？）我當時沒有
      錢，所以開本票給被上訴人，錢應該是有付，否則她不可
      能蓋章。」、「（簽這張契約書之後，被上訴人事後有無
      說你們沒有付錢？）我不知道，我沒聽她講過，當時大家
      是好聚好散。」等語（參見該案臺灣高等法院臺南分院10
      4年11月11日準備程序筆錄），由上可知相對人確實曾支
      付50萬元予聲請人甲○○，惟上開契約書係記載「贍養費」
      ，而非「扶養費」，又依證人鄭○○英所述，尚無法認定上
      開50萬元係作為聲請人乙○○之扶養費，自僅能依文義解釋
      而認定上開50萬元係給付聲請人甲○○個人之贍養費，而非
      作為聲請人乙○○之扶養費。又縱上開50萬元真係作為聲請
      人乙○○之扶養費，惟參酌行政院主計總處所公布83年至89
      年臺南縣平均每人每月消費支出金額，聲請人乙○○自83年
      9月29日至89年4月30日止所需之扶養費合計為71萬8,124
      元【〔8,735元×（3個月＋1/30個月）〕＋（9,704元×12個月
      ）＋（1萬0,210元×12個月）＋（1萬0,278元×12個月）＋（1
      萬1,224元×12個月）＋（1萬2,306元×12個月）＋（1萬1,74
      1元×4個月）＝71萬8,124元】，因相對人收入及財產較豐
      厚，將詳如後述，若由相對人依4分之3之比例分擔，其即
      應負擔53萬8,593元（71萬8,124元×3/4＝53萬8,593元），
      且聲請人甲○○主張相對人自83年9月29日離婚後，即未再
      給付聲請人乙○○扶養費等情，已為相對人所不爭執，則上
      開50萬元至89年4月30日應已用盡，其餘費用即係聲請人
      甲○○所代墊。是聲請人甲○○依不當得利之法律關係，請求
      相對人返還其所代墊自89年5月1日至97年7月4日乙○○成年
      前1日止之扶養費，應屬有據。
    ⒋聲請人甲○○請求相對人返還代墊之扶養費，雖未提出相關
      日用支出單據供本院參酌，惟日常生活中本即少有事事記
      帳以明確區別各項消費項目並蒐集相關單據之情形，為求
      公允，本院認若無特殊情事，應尋求一客觀標準，以衡量
      聲請人乙○○每月所需扶養費用之數額，爰參考行政院主計
      總處所公布89年至99年臺南縣平均每人每月消費支出金額
      、100年度至104年度臺南市平均每人每月消費支出金額，
      聲請人乙○○之扶養費計算如下：
       ①89年5月1日至89年12月31日：1萬1,741元×8個月＝9萬3,
         928元
       ②90年1月1日至90年12月31日：1萬2,145元×12個月＝14萬
         5,740元
       ③91年1月1日至91年12月31日：1萬2,350元×12個月＝14萬
         8,200元
       ④92年1月1日至92年12月31日：1萬3,042元×12個月＝15萬
         6,504元
       ⑤93年1月1日至93年12月31日：1萬3,790元×12個月＝16萬
         5,480元
       ⑥94年1月1日至94年12月31日：1萬3,430元×12個月＝16萬
         1,160元
       ⑦95年1月1日至95年12月31日：1萬5,171元×12個月＝18萬
         2,052元
       ⑧96年1月1日至96年12月31日：1萬5,556元×12個月＝18萬
         6,672元
       ⑨97年1月1日至97年7月4日：1萬5,265元×（6個月＋4/31
         個月）＝9萬3,560元綜上，自89年5月1日至97年7月4日
         ，聲請人乙○○所需之扶養費合計為133萬3,296元。又
         按扶養之程度，應按受扶養權利者之需要，與負扶養
         義務者之經濟能力及身分定之；負扶養義務者有數人
         ，而其親等同一時，應各依其經濟能力分擔義務，民
         法第1119條、第1115條第3項分別定有明文。是關於聲
         請人乙○○受扶養之程度，即應按受扶養權利者即聲請
         人乙○○之需要，與負扶養義務者即聲請人甲○○與相對
         人之經濟能力、身分而為適當之酌定。經本院依職權
         調取聲請人甲○○與相對人104年度之稅務電子閘門財產
         所得調件明細表資料，聲請人甲○○之所得為4,758元，
         名下有汽車1輛、投資10筆，財產總額84萬7,650元、
         相對人之所得為55萬9,433元，名下有房屋3筆、土地4
         筆、田賦2筆、汽車1輛、投資1筆、財產總額為497萬5
         ,752元（參見本院卷三第190頁至第193頁）。又聲請
         人甲○○自述為高中畢業，現無工作，相對人自述任職
         於中國貨櫃股份有限公司臺中分公司，每月薪資約4萬
         0,393元，其坐落臺南市○區○○○段0000地號之土地及其
         上00000建號、00000建號之建物即門牌號碼分別為臺
         南市○區○○○○街00號0樓、臺南市○區○○○○街00號0樓之
         房屋之價格合計為551萬2,700元，有現代地政不動產
         估價師事務所估價報告書可稽，審酌相對人之財產數
         額多於聲請人甲○○之財產3倍以上，經濟能力顯優於聲
         請人甲○○，復考量聲請人甲○○須獨力負擔照顧聲請人
         乙○○之辛勞，故本院認由聲請人甲○○與相對人以1比3
         之比例分擔乙○○之扶養費，較為適當，亦即由聲請人
         甲○○分擔4分之1，由相對人分擔4分之3，則聲請人甲○
         ○代墊之扶養費合計為99萬9,972元（133萬3,296元×3/
         4＝99萬9,972元），是聲請人甲○○請求相對人返還其所
         代墊之扶養費99萬9,972元，應有理由，應予准許。聲
         請人甲○○逾此數額之請求，應無理由，應不准許。惟
         家事事件法所定關於扶養費等費用請求事件，既已緩
         和處分權主義，明定法院得於聲請人請求之總額內，
         依職權斟酌費用項目數額，不受聲請人聲明及主張之
         拘束（家事事件法第100條立法說明參照），則就聲請
         人甲○○超過上開部分之請求不另為駁回之諭知，併此
         敘明。
（二）關於聲請人甲○○請求相對人返還代墊聲請人乙○○自97年7
      月5日至104年4月30日止之扶養費及聲請人乙○○請求相對
      人給付自104年5月1日起至其死亡之日止之扶養費之部分
      ：
    ⒈按直系血親相互間互負扶養之義務；負扶養義務者有數人
      而其親等同一時，應各依其經濟能力，分擔義務。受扶養
      權利者，以不能維持生活而無謀生能力者為限；前項無謀
      生能力之限制，於直系血親尊親屬不適用之。民法第1114
      條第1款、第1115條第3項及第1117條分別定有明文。
    ⒉聲請人乙○○為相對人之女，現已27歲，有戶籍謄本可憑，
      又聲請人乙○○主張其於101年6月29日經診斷罹患類風溼性
      關節炎，並經衛生福利部嘉南療養院於91年11月25日診斷
      其為「智能不足，其後並發現有非典型躁症之症狀，宜長
      期追蹤治療，個案因智能不足無法獨自工作或生活」等情
      ，業據其提出國立成功大學醫學院附設醫院之診斷證明書
      為憑，並經本院於104年12月14日在鑑定人財團法人臺灣
      省私立台南仁愛之家附設精神療養院醫師施仁雄面前訊問
      乙○○，鑑定醫師出具之鑑定報告所載略為：「…與個案晤
      談，個案說話發音模糊不清，對問話幾乎無回應，有自笑
      、自語情形。個案平時會看電視卡通和有注音的書，能做
      簡單掃地、洗衣等家事，懂得使用錢買東西和做簡單加減
      計算，外出大多需人陪同，僅能自行去幾個住家附近的熟
      悉地點，穿衣、洗澡…等日常生活事務需他人提醒及部分
      協助。個案有嚴重的人際互動障礙，平時雖能以簡單詞彙
      與熟識的極少數人互動交談，但對不熟悉的人幾乎不回應
      ；在接受智力測驗時，個案對心理師的提問幾乎沒有回應
      ，在注意力、記憶力、算術能力、理解能力、表達能力和
      抽象思考能力等方面有明顯障礙。綜合上述，個案為中度
      智能不足合併精神病患者，目前在注意力、記憶力、算術
      能力、理解能力、表達能力、抽象思考能力、人際互動以
      及溝通能力等方面有明顯障礙，日常生活事務需他人提醒
      及部分協助，目前不能維持生活，且無謀生能力。」等語
      （參見本院卷一第143頁），又經本院依職權調閱聲請人
      乙○○102年度至104年度之稅務電子閘門財產所得調件明細
      表顯示，聲請人乙○○僅於103年度有所得1,255元，102年
      度及104年度均無所得，名下亦均無財產（參見本院卷三
      第206頁至第208頁），堪認聲請人乙○○目前不能維持生活
      ，且無謀生能力，聲請人乙○○自有請求相對人扶養之權利
      。
    ⒊按扶養之方法，由當事人協議定之；不能協議時，由親屬
      會議定之，但扶養費之給付，當事人不能協議時，由法院
      定之，民法第1120條定有明文。則扶養聲請人乙○○之方法
      ，應由聲請人乙○○、甲○○及相對人協議，不能協議時，則
      由親屬會議定之，又若由相對人給付聲請人乙○○扶養費作
      為扶養之方法，亦應經上開程序，兩造間既未經上開程序
      ，聲請人乙○○即不得逕向本院請求相對人給付其成年後之
      97年7月5日起之扶養費。又聲請人乙○○既不得逕向本院對
      相對人為上開請求，則聲請人甲○○亦不得逕向本院請求相
      對人返還代墊之扶養費。故聲請人乙○○及聲請人甲○○上開
      請求均不合法，均不應准許，均應駁回。
四、按家事非訟事件，除法律別有規定外，準用非訟事件法之規
    定，家事事件法第97條定有明文。又按因財產權關係為聲請
    者，按其標的之金額或價額，以新臺幣依下列標準徵收費用
    ：三、100萬元以上未滿1000萬元者，2000元，非訟事件法
    第13條亦有明定。又關於非訟事件標的金額或價額之計算及
    費用之徵收，本法未規定者，準用民事訴訟費用有關之規定
    ；因定期給付或定期收益涉訟，以權利存續期間之收入總數
    為準；期間未確定時，應推定其存續期間。但其期間超過10
    年者，以10年計算；又按訴訟費用，由敗訴之當事人負擔；
    法院為終局判決時，應依職權為訴訟費用之裁判，非訟事件
    法第19條、民事訴訟法第77條之10、第78條及第87條第1項
    分別定有明文。關於聲請人甲○○請求相對人返還代墊扶養費
    216萬元之部分，應徵聲請程序費用9萬8,400元（第一審聲
    請費用2,000元＋土地價格鑑定費用9萬元＋地政規費6,400元＝
    9萬8,400元），聲請人甲○○之聲請為一部有理由、一部無理
    由，故應由相對人負擔4萬5,554元（9萬8,400元×99萬9,972
    /216萬＝4萬5,554元，四捨五入），聲請人甲○○應負擔5萬2,
    846元（9萬8,400元－4萬5,554元＝5萬2,846元）。又關於聲
    請人乙○○請求相對人給付扶養費之部分，訴訟標的金額為15
    3萬6,840元（10年×12個月×1萬2,807元＝153萬6,840元），
    應徵聲請程序費用1萬0,050元（第一審聲請費用2000元＋乙○
    ○精神鑑定費用8,050元＝1萬0,050元），因聲請人乙○○之聲
    請為無理由，故應由聲請人乙○○負擔該分之聲請程序費用1
    萬0,050元。
五、據上論結，本件聲請人甲○○之聲請為一部有理由、一部無理
    由，聲請人乙○○之聲請為無理由，依家事事件法第97條，非
    訟事件法第21條第2項，民事訴訟法第95條、第78條、第79
    條，裁定如主文。　
中　　華　　民　　國　　105 　年　　11　　月　　18　　日
                  家事法庭    法  官  彭振湘
上列正本證明與原本無異。
如對本裁定抗告須於裁定送達後10日內向本院提出抗告狀，並繳
納抗告裁判費新臺幣1,000 元。
中　　華　　民　　國　　105 　年　　11　　月　　18　　日
                              書記官  吳揆滿